【裁判字號】    89,訴,26
【裁判日期】    890224
【裁判案由】    恐嚇取財等
【裁判全文】
臺灣雲林地方法院刑事判決                            八十九年度訴字第二六號
    公  訴  人  臺灣雲林地方法院檢察署檢察官
    被      告  乙○○
                丙○○
右列被告等因恐嚇取財等案件，經檢察官提起公訴（八十八年度偵字第三三八二號）
，本院判決如左：
    主  文
乙○○連續意圖為自己不法之所有，以恐嚇使人將本人之物交付，累犯，處有期徒刑
年，又共同以非法方法剝奪人之行動自由，累犯，處有期徒刑壹年貳月，扣案之塑
膠瓦斯噴霧手槍壹支沒收之，應執行有期徒刑肆年，扣案之塑膠瓦斯噴霧手槍壹支沒
收之。
丙○○無罪。
    事  實
一、乙○○前因違反麻醉藥品管理條例案件，經法院判處有期徒刑二年十月，於民國
    八十三年九月二十七日假釋出獄，於八十五年六月十三日假釋期滿執行完畢。其
    於八十六年間又因犯傷害致死案件，經法院判處有期徒刑十四年，褫奪公權九年
    ，於八十八年三月二日未到案執行經發佈通緝在案，猶變本加厲。其基於意圖為
    自己不法所有之概括犯意，於八十八年三月間中旬某日，自不詳地點打電話給甲○○（被告以前之老闆）位於雲林縣麥寮鄉○○村○○路五八之一號之「帝漢工
    程股份有限公司」，向甲○○恐嚇稱伊通緝期間係甲○○向警方告密抓伊，要甲○○拿錢出來，否則要對甲○○不利，並稱伊已殺過人，不差甲○○一人等語，
    致甲○○心生畏懼，而於同年三月十七日在雲林縣虎尾鎮金冠美保齡球館前，交
    付新台幣（下同）二十萬元予乙○○，乙○○於四月間及五月間又陸續要錢，甲○○亦因心存恐懼而陸續在上址辦公室簽發面額二萬元之支票一紙，另給付三萬
    元給乙○○，總共向甲○○恐嚇得款二十五萬元。其後乙○○又要錢，但甲○○
    因害怕均避不見面，於八十八年六月十一日凌晨三時許，乙○○基於剝奪行動自
    由犯意聯絡，並本於恐嚇之概括犯意，夥同綽號「阿福」、「勝雄」之成年男子
    ，由乙○○再腰間攜帶為其所有，外型與手槍相似，實為塑膠製瓦斯噴霧手槍一
    支共同駕車前往甲○○上址公司找甲○○要錢，因甲○○不在公司內，乙○○即
    要當時在公司內之丁○○出去，並於夜色中拿出上開手槍要丁○○找甲○○出來
    ，丁○○稱不知甲○○去處，乙○○即脅迫丁○○上車，丁○○見乙○○以槍相
    脅，心生畏懼，只好上車，乙○○及綽號「阿福」、「勝雄」三人即剝奪丁○○
    之行動自由，並將車開走，在車內乙○○即恐嚇丁○○稱：若不找出甲○○，即
    要丁○○當甲○○之替死鬼，要讓丁○○死在外面等語，並要丁○○轉告甲○○
    若不拿錢出來，要讓甲○○死，且要綁架甲○○，勒贖五百萬元等語。其後因找
    不到甲○○，便提議由丁○○搗亂甲○○上開公司內器物以達向甲○○恐嚇取財
    之目的，而將丁○○載回上址公司，再脅迫丁○○稱：伊若回來看公司未被搗亂
    ，要找丁○○麻煩等語，丁○○心生畏懼，而將公司桌椅掀亂（毀損部分未據告
    訴），均致生危害於丁○○之安全，並使丁○○行無義務之事，共計剝奪丁○○
    之行動自由達約半小時之久。而於上開行車剝奪丁○○行動自由途中，乙○○又
    在車內打電話給甲○○之妻子黃秋雲，向黃秋雲恐嚇稱：伊現在跑路，要甲○○
    出面，否則要讓甲○○死的很難看等語，黃秋雲亦因而心生畏懼，致生危害於其
    安全。於同年六月十二日上午，丁○○即將乙○○要其轉告之恐嚇內容轉告給甲○○，甲○○深感恐懼。嗣於八十八年六月十三日乙○○又與甲○○聯絡要錢二
    十萬元，經甲○○報警後，而於同月十四日晚上六時三十分許，在甲○○上址公
    司逮捕前來取款之乙○○，致乙○○取財未得逞，並扣得上開瓦斯噴霧手槍一支
    。
二、案經甲○○、丁○○告訴雲林縣警察局虎尾分局報告臺灣雲林地方法院檢察署檢
    察官偵查起訴。
    理  由
甲、有罪部分：
一、訊據被告乙○○固不否認於右開時地有向告訴人甲○○拿錢及與甲○○同車等事
    實，惟矢口否認有何犯行，辯稱：甲○○給伊錢係要伊偷渡出境及做生意並妻子
    生小孩所用，伊雖有帶扣案之手槍去，但並沒有拿出來，伊當時喝醉，不知有無
    恐嚇丁○○云云。經查：右開恐嚇取財並持扣案手槍剝奪告訴人丁○○行動自由
    及恐嚇告訴人丁○○搗亂告訴人甲○○公司，否則要找丁○○麻煩等事實，業據
    被告於警訊偵查中坦白不諱，核與告訴人甲○○、丁○○所為指訴相符，並據證
    人黃秋雲於本院庭訊中證稱恐嚇之情屬實。至告訴人甲○○雖於警訊中指訴被告
    乙○○共向伊恐嚇八次，取款有四十餘萬元等語，然於本院審理中，告訴人甲○○指被告僅恐嚇伊二次，是在八十八年三月間恐嚇伊後，伊因害怕才陸續給被告
    乙○○錢，並非恐嚇達八次之多等語，核與告訴人丁○○指稱伊有於八十八年六
    月十三日下午將被告乙○○要伊轉告給甲○○恐嚇取財之事告知甲○○等語相符
    ，雖告訴人二人對上述轉告恐嚇要錢之時間有所出入，但被告乙○○要告訴人丁○○轉告恐嚇取財之事實確係存在，且該時日參諸告訴人甲○○報警之時點，並
    甲○○之為受害人之深切體會，自應以其所述可採。另被告僅自承向告訴人甲○○拿錢有三次，共計二十五萬元，告訴人甲○○對之於庭訊中亦不否認，自應以
    被告乙○○之所述為可取。此外，復有被告所有之扣案瓦斯噴霧手槍足資佐證，
    事證明確，被告乙○○所辯顯係卸責之詞，不足為信，其犯行堪以認定，自應依
    法論科。
二、核被告乙○○所為，係犯刑法第三百四十六條第一項之恐嚇取財罪、第三百零二
    條第一項之剝奪人行動自由罪、第三百零五條之恐嚇致生危害於安全罪、第三百
    零四條第一項之強制罪。公訴人對被告乙○○所犯上開強制罪，並對其恐嚇被害
    人黃秋雲，及要告訴人丁○○轉告告訴人甲○○恐嚇取財之行為等未起訴，然此
    上開犯罪有裁判上一罪之關係，為起訴效力所及，本院自應一併審究。被告乙○○以槍脅迫告訴人丁○○上車，係剝奪其行動自由之一部行為，其向告訴人丁○○脅迫稱：若不搗亂公司要找麻煩之行為，亦係強制使告訴人丁○○行無義務之
    事之一部行為，均不另論罪。又被告乙○○在車上以危害告訴人甲○○生命之事
    恐嚇甲○○之妻黃秋霞，及恐嚇要告訴人丁○○當告訴人甲○○之替死鬼之行為
    ，並其三月中旬至六月十四日恐嚇甲○○要錢而未得逞之恐嚇取財犯行，均係時
    間緊接，分別觸犯犯罪構成要件相同之罪名，顯皆係基於概括犯意而為，應均依
    連續犯規定論以一罪，並均加重其刑。又被告恐嚇致生危害於安全之行為，及以
    脅迫方式使告訴人丁○○搗亂公司器物之行無義務之事等犯行，目的均係在恐嚇
    取財，所犯上開三罪間有方法結果之牽連關係，應從一重論以一恐嚇取財罪。另
    被告乙○○所犯剝奪人行動自由罪，與綽號「阿福」、「勝雄」之人有犯意之聯
    絡，行為之分擔，為共同正犯。又被告乙○○所犯剝奪人行動自由罪與恐嚇取財
    罪間，犯意個別、罪名互殊，應予分論並罰。再者，被告乙○○前因違反麻醉藥
    品管理條例案件，經法院判處有期徒刑二年十月，於八十三年九月二十七日假釋
    出獄，於八十五年六月十三日假釋期滿執行完畢，有台灣雲林地方法院檢察署刑
    案資料查註紀錄表在卷足參，其於五年內再犯本案，均為累犯，依法均加重其刑
    。爰審酌被告才於八十六年間又因犯傷害致死案件，經法院判處有期徒刑十四年
    ，褫奪公權九年，於八十八年三月二日未到案執行經發佈通緝在案，有上開查註
    紀錄表可稽，於通緝期間內，仍以殺人犯身分作案累累，足認其惡性重大，品行
    惡劣，並所犯使告訴人深陷恐懼之中，所生危害甚鉅，無法取得告訴人之諒解，
    及犯後又矢口否認犯行，飾詞狡辯，亦無悔意，及犯罪所得財物之多寡等一切情
    狀，量處如主文所示之刑，並定其應執行刑。扣案之塑膠製瓦斯噴霧手槍一支無
    殺傷力，業經本院勘驗屬實，並筆錄在卷，且為被告乙○○所有，據其在偵查中
    所供甚明，並為其犯罪所用之物，自應依法宣告沒收之。
乙、無罪部分：
一、公訴意旨略以：被告丙○○與被告乙○○基於犯意聯絡，自八十八年三月間起至
    八十八年六月十日止，連續多次恐嚇告訴人甲○○，致甲○○心生畏懼而交付四
    十餘萬元，因而認被告丙○○共同犯有恐嚇取財罪。按犯罪事實應依證據認定之
    ，無證據不得推定其犯罪事實，刑事訴訟法第一百五十四條定有明文。本件公訴
    人認被告丙○○涉有上開罪嫌，無非以告訴人甲○○之指訴，並被告丙○○並不
    否認知道被告乙○○向甲○○恐嚇取財，仍載同被告乙○○前往取款而被查獲等
    為其論據。然訊據被告丙○○堅詞否認有何犯行，辯稱：查獲當天係被告乙○○
    要伊開車載同被告乙○○一同去告訴人甲○○之公司，伊並不知道被告乙○○要
    做什麼，是被告乙○○叫伊在車上等等語。經查：告訴人甲○○指稱：被告丙○○並未恐嚇過伊，查獲當日伊並未向警方說被告丙○○在車上把風，伊根本不知
    被告丙○○有在現場等語，告訴人丁○○復指述：伊無法確認被告丙○○是否當
    日伊被載走車內之人等語，被告乙○○並供稱：被告丙○○並未參與恐嚇取財之
    事，被告丙○○以前是伊的職員，查獲當日是伊要被告丙○○載伊去告訴人甲○○公司，因伊想說拿了錢就走，所以並未說要做何事，被告丙○○亦未過問等語
    ，是就其等所述觀之，並查無被告丙○○涉有恐嚇取財之犯意聯絡。雖被告丙○○警訊中供稱：伊亦遭被告乙○○恐嚇說犯有殺人案，不差伊一人，因而害怕才
    載同被告云云，而有違常情，並不足採，然就所得證據資料，亦查無實證可認被
    告丙○○知悉被告乙○○涉有恐嚇取財之事，甚或有意參與該恐嚇取財之犯行，
    是難單純以被告丙○○知道被告乙○○殺過人，即認其亦知被告乙○○在向甲○○恐嚇取財，亦難僅憑查獲時其在車內，即認有參與恐嚇取財之犯行。此外，復
    查無被告有何犯行，是因不能證明被告丙○○無罪，自應為其無罪之諭知。
據上論斷，應依刑事訴訟法第二百九十九條第一項前段、第三百零一條第一項，刑法
第二十八條、第五十六條、第三百四十六條第一項、第三百零二條第一項、第三百零
四條第一項、第三百零五條、第四十七條、第五十五條第五款、第三十八條第一項第
二款，罰金罰鍰提高標準條例第一條前段，判決如主文。
中      華      民      國      八十九      年    二    月    二十四    日
                                        臺灣雲林地方法院刑事第二庭
                        法  官
如不服本判決，應於判決送達後十日內，向本院提出上訴狀。（須附繕本）
附錄法條：刑法第三百四十六條第一項、第三百零五條、第三百零四條第一項、第三
百零二條第一項


司法院資訊處製作；財團法人民間司法改革基金會備份。
